【裁判字號】    89,簡,14
【裁判日期】    900116
【裁判案由】    綜合所得稅
【裁判全文】
臺中高等行政法院判決                                八十九年度簡字第一四號
    原      告  甲○○        .
    被      告  財政部台灣省中區國稅局
    代  表  人  乙○○（局長）住同右
右當事人間因綜合所得稅事件，原告不服財政部中華民國八十九年八月八日台財訴第
000000000號訴願決定，提起行政訴訟。本院判決如左：
    主  文
原告之訴駁回。
訴訟費用由原告負擔。
    事實及理由
一、事實摘要：原告八十六年度綜合所得稅結算申報案，列報減除其孫女許暄梓之扶
    養親屬免稅額，經被告以許暄梓之父為現役軍人，屬所得稅法第四條第一款規定
    之免稅所得者為由，乃否准認列其免稅額，核定綜合所得總額新台幣（以下同）
    四三八、二三一元，應補稅額四、三二○元。原告不服，提起訴願亦遭決定駁回
    ，遂提起行政訴訟。
二、原告起訴主張其子許左生於八十五年三月至八十七年三月服兵役，每年僅約六萬
    元薪餉，如以八十八年度申報所得稅規定，每人每年免稅額為七二、○○○元，
    薪資特別扣除額六○、○○○元，則一名青年於服役前結婚生子，其年所得如未
    逾二○四、○○○元（夫妻各七二、○○○元加六○、○○○元），即免納所得
    稅，其子女仍可由他人列報為扶養親屬，其若入伍服義務役，每年薪餉僅六萬元
    ，依所得稅法第十七條第一項第一款第四目但書規定，其子女反而不能由他人列
    報為扶養親屬，豈有現役軍人無端受罰，其子女受扶養權無端被剝奪之理，是前
    揭所得稅法但書之規定，顯然牴觸憲法保障人民生存權之精神，爰求為判決被告
    核定原告補繳八七年度綜合所得稅額四、三二○元之決定撤銷。並附隨請求准予
    裁定停止訴訟，並聲請司法院大法官解釋法律有否違憲。被告則以納稅義務人如
    欲列報他人子女為受扶養親屬，仍須符合所得稅法第十七條第一項第一款第四目
    及財政部相關函釋規定，該名受扶養親屬之父母所得多寡僅供課稅資料之參考，
    要非其父母所得未達綜合所得稅之起徵點，即可由他人列報為受扶養親屬。本件
    原告之子許左生為六十五年次、媳洪苑珊為六十二年次，其二人於八十六年度均
    已年滿二十歲，二人亦合併辦理八十六年度綜合所得稅結算申報，列報綜合所得
    總額為七三、四五四元，應退還稅款一、二四三元，其女許暄梓則由原告列報為
    受扶養親屬，經被告以許暄梓之父八十六年度為現役軍人，核與前揭所得稅法第
    十七條第一項第一款第四目但書規定不符，乃未准予認列為弁，求為判決駁回原
    告之訴。
三、按「免稅額：納稅義務人按規定減除其本人、配偶及合於左列規定扶養親屬之免
    稅額。但配偶依第十五條第二項規定分開計算稅額者，納稅義務人不得再減除配
    偶之免稅：：：（四）納稅義務人其他親屬或家屬，合於民法第一千一百十四條
    第四款及第一千一百二十三條第三項之規定，未滿二十歲或滿六十歲以上無謀生
    能力，確係受納稅義務人扶養者。但受扶養者之父或母如屬第四條第一款及第二
    款之免稅所得者，不得列報減除。」所得稅法第十七條第一項第一款第四目主有
    明文。本件原告八十六年度綜合所得稅結算申報案，原列報減除其孫女許暄梓之
    扶養親屬免稅額，經被告以許暄梓之父許左生為現役軍人，屬所得稅法第四條第
    一款規定之免稅所得者，其女許暄梓自不得由原告列報為扶養親屬，乃剔除原告
    所申報該部分之免稅額七二、○○○元，揆諸前揭規定，被告之處分核無違誤。
    原告雖主張所得稅法第十七條第一項第一款第四目但書之規定，剝奪子女之受扶
    養權，顯然抵觸憲法等語。惟按現役軍人無論其所得超越免稅額若干，皆免徵所
    得稅，此乃國家賦予軍人之特別優惠（托兒所、幼稚園、公私立小學、中學之教
    職員薪資亦皆同免納所得稅），此是否影響課稅之公平性、社會輿論已有不同意
    見。為避免享有特別優惠之現役軍人、托兒所、幼稚園、公私立小學、中學之教
    職員，利用其免納所得稅之特權，又將其子女之扶養額由他人列報免稅額，造成
    雙重免稅之不公平情形，乃有所得稅法第十七條第一項第一款第四目但書之規定
    ，此依社會一般通念觀之，係為符合租稅公平而設，與憲法應無抵觸。原告以其
    個人立場，指摘該項規定違憲尚無足採，本件原告之訴為無理由。其附隨請求本
    院停止訴訟程序，並聲請大法官釋憲核無必要，均應予駁回。
據上論結，本件原告之訴為無理由，爰依行政訴訟法第二百卅六條、第一百九十五條
第一項後段、第九十八條第三項前段，判決如主文。
中    華    民    國     九十      年      一      月      十五       日
                    臺 中 高 等 行 政 法 院  第 二 庭
                                         法  官 王 德 麟
右正本證明與原本無異。
如不服本判決應於送達後二十日內，以本訴訟事件所涉及之法律見解具有原則性者，始
得向本院提出上訴狀並表明上訴理由，經最高行政法院許可，否則不得上訴；如於本
判決宣示或公告後送達前提起上訴者，應於判決送達後二十日內補提上訴理由書（須
附繕本）。並應預繳送達用雙掛號郵票拾份（每份參拾肆元）。
中    華    民    國     九十      年      一      月      十七       日
                                         法院書記官  邱 吉 雄


司法院資訊處製作；財團法人民間司法改革基金會備份。
